臺灣新竹地方法院刑事判決
109年度金訴字第167號
公  訴  人  臺灣新竹地方檢察署檢察官
被      告  范堡昇


上列被告因違反洗錢防制法等案件，經檢察官提起公訴（109年
度偵字第8336號），被告於本院準備程序中，就被訴事實為有罪
之陳述，經法官告知簡式審判程序意旨，並聽取公訴人及被告之
意見後，本院裁定依簡式審判程序審理，並判決如下：
    主  文
范堡昇幫助犯洗錢防制法第十四條第一項之一般洗錢罪，累犯，
處有期徒刑參月，併科罰金新臺幣伍仟元，罰金如易服勞役，以
新臺幣壹仟元折算壹日。
    事  實
一、本件犯罪事實及證據，除犯罪事實一、6至7行「基於掩飾特
    定犯罪所得之去向及幫助他人詐欺取財之不確定故意」之記
    載應更正為「基於幫助掩飾特定犯罪所得之去向及幫助他人
    詐欺取財之不確定故意」外，餘均引用檢察官起訴書之記載
    （如附件）。
二、論罪科刑：
　㈠按刑法上之幫助犯，係對於犯罪與正犯有共同之認識，而以
    幫助之意思，對於正犯資以助力，而未參與實施犯罪之行為
    者而言。是以，如以幫助他人犯罪之意思而參與犯罪構成要
    件以外之行為者，即屬幫助犯，而非共同正犯。所謂以幫助
    他人犯罪之意思而參與者，指其參與之原因，僅在助成他人
    犯罪之實現而言；所謂參與犯罪構成要件以外之行為者，係
    指其所參與者非直接構成某種犯罪事實之內容，而僅係助成
    其犯罪事實實現之行為而言。
　㈡又洗錢防制法所稱洗錢，指下列行為：二、掩飾或隱匿特定
    犯罪所得之本質、來源、去向、所在、所有權、處分權或其
    他權益者。洗錢防制法第2條第2款定有明文。又前揭規定所
    稱之掩飾、隱匿行為，目的在遮掩、粉飾、隱藏、切斷特定
    犯罪所得與特定犯罪間之關聯性，是此類洗錢行為須與欲掩
    飾、隱匿之特定犯罪所得間具有物理上接觸關係（事實接觸
    關係）。而提供金融帳戶提款卡及密碼供他人使用，嗣後被
    害人雖匯入款項，然此時之金流仍屬透明易查，在形式上無
    從合法化其所得來源，未造成金流斷點，尚不能達到掩飾或
    隱匿特定犯罪所得之來源、去向及所在之作用，須待款項遭
    提領後，始產生掩飾、隱匿之結果。故而，行為人提供金融
    帳戶提款卡及密碼，若無參與後續之提款行為，即非洗錢防
    制法第2條第2款所指洗錢行為，無從成立一般洗錢罪之直接
    正犯。然刑法第30條之幫助犯，係以行為人主觀上有幫助故
    意，客觀上有幫助行為，即對於犯罪與正犯有共同認識，而
    以幫助意思，對於正犯資以助力，但未參與實行犯罪之行為
    者而言。幫助犯之故意，除需有認識其行為足以幫助他人實
    現故意不法構成要件之「幫助故意」外，尚需具備幫助他人
    實現該特定不法構成要件之「幫助既遂故意」，惟行為人只
    要概略認識該特定犯罪之不法內涵即可，無庸過於瞭解正犯
    行為之細節或具體內容。此即學理上所謂幫助犯之「雙重故
    意」。金融帳戶乃個人理財工具，依我國現狀，申設金融帳
    戶並無任何特殊限制，且可於不同之金融機構申請多數帳戶
    使用，是依一般人之社會通念，若見他人不以自己名義申請
    帳戶，反而收購或借用別人之金融帳戶以供使用，並要求提
    供提款卡及告知密碼，則提供金融帳戶者主觀上如認識該帳
    戶可能作為對方收受、提領特定犯罪所得使用，對方提領後
    會產生遮斷金流以逃避國家追訴、處罰之效果，仍基於幫助
    之犯意，而提供該帳戶之提款卡及密碼，以利洗錢實行，仍
    可成立一般洗錢罪之幫助犯（最高法院108年度台上大字第3
    101號裁定意旨參照）。
　㈢被告提供本案金融帳戶存摺、金融卡及密碼予詐欺集團成員
    使用，使詐欺集團成員得基於詐欺取財之犯意，向告訴人施
    用詐術，並指示其存款或轉帳至本案金融帳戶內，以遂行詐
    欺取財之犯行，且於詐欺集團成員自帳戶提領後即達掩飾犯
    罪所得去向之目的，然被告所為，並不等同於向告訴人施以
    欺罔之詐術行為，亦非提領犯罪所得之掩飾去向行為，此外
    ，復無其他證據證明被告有參與詐欺取財及洗錢犯行之構成
    要件行為，是被告提供金融帳戶存摺、金融卡及密碼供人使
    用之行為，係對於他人遂行詐欺取財及洗錢之犯行資以助力
    ，應論以詐欺取財罪及一般洗錢罪之幫助犯。核被告所為，
    係犯刑法第30條第1項前段、第339條第1項之幫助詐欺取財
    罪及刑法第30條第1項前段、違反洗錢防制法第2條第2款而
    犯同法第14條第1項之幫助一般洗錢罪。被告係以1個提供帳
    戶之行為，同時觸犯前揭2罪名，為想像競合犯，應依刑法
    第55條規定，從一重之幫助一般洗錢罪論處。起訴書認被告
    係違反洗錢防制法第2條第2款而犯同法第14條第1項之洗錢
    罪嫌及刑法第339條第1項、第30條第1項之幫助詐欺取財罪
    嫌，容有誤會，惟經公訴檢察官於準備程序中就洗錢罪部分
    更正為幫助洗錢罪，與幫助詐欺取財罪為想像競合犯，從一
    重論以幫助洗錢罪（本院卷第48頁），併此敘明。
　㈣被告前因犯三人以上共同冒用公務員名義詐欺取財未遂罪，
    經臺灣士林地方法院以106年度訴字第131號判決判處有期徒
    刑1年4月確定，於107年8月2日縮短刑期假釋，迄107年8月2
    3日縮刑期滿假釋未經撤銷，其未執行之刑，以已執行論等
    情，有臺灣高等法院被告前案紀錄表1份附卷可佐。是被告
    於受徒刑之執行完畢後，5年以內故意再犯本件有期徒刑以
    上之罪，為累犯，且本院認本件加重最低本刑並無罪刑不相
    當之情形，應依刑法第47條第1項之規定加重其刑。
　㈤被告係基於幫助之犯意而為一般洗錢罪，應依刑法第30條第2
    項規定，按正犯之刑減輕之，並依法先加後減之。又被告於
    審判中自白洗錢犯罪，依洗錢防制法第16條第2項規定，減
    輕其刑，並依刑法第70條規定遞減之。
　㈥爰以行為人之責任為基礎，審酌被告雖未實際參與詐欺取財及洗錢犯行，然其提供本案金融帳戶存摺、金融卡及密碼供詐欺集團充為詐欺犯罪之用，助長詐欺集團犯罪之橫行，造成民眾受有金錢損失，並掩飾犯罪贓款去向，增加國家查緝犯罪及被害人尋求救濟之困難，危害社會秩序穩定及正常交易安全，所為實有不該，又被告前已有加重詐欺未遂之前案紀錄，已如前述，素行難謂良好；惟念及被告尚能勇於承認錯誤並坦承犯行之悔悟態度，且事後已與告訴人調解成立，願分期賠償告訴人之損失，有本院調解筆錄1份附卷可佐；復衡酌其自述國中畢業之智識程度，目前在機車行從事修車工作，目前自己一人居住，家庭經濟狀況普通（本院卷第55頁）等一切情狀，量處如主文所示之刑，並諭知罰金易服勞役之折算標準。
三、沒收部分：
　㈠被告固有提供本案金融帳戶存摺、金融卡及密碼予詐騙集團
    成員遂行詐欺之犯行，惟被告於準備程序中陳稱：我提供帳
    戶沒有收到報酬，亦無分到被害人匯到我帳戶的款項等語（
    本院卷第50頁），且卷內尚乏積極證據證明被告就此獲有報
    酬之情，自無從遽認被告有何實際獲取之犯罪所得，爰不予
    諭知沒收或追徵其價額。
　㈡洗錢防制法第18條第1項固規定「犯第14條之罪，其所移轉、
    變更、掩飾、隱匿、收受、取得、持有、使用之財物或財產
    上利益，沒收之；犯第15條之罪，其所收受、持有、使用之
    財物或財產上利益，亦同。」，惟被告非實際上提款之人，
    無掩飾隱匿詐欺贓款之犯行，非洗錢防制法第14條第1項之
    正犯，自無上開條文適用，附此敘明。
據上論斷，應依刑事訴訟法第273條之1第1項、第299條第1項前
段、第310條之2、第454條第2項，判決如主文。
本案經檢察官王遠志提起公訴，檢察官劉得為到庭執行職務。
中　　華　　民　　國　　110 　年　　3 　　月　　11　　日
                  刑事第三庭    法  官  王靜慧
以上正本證明與原本無異。　　　　　　　　　
如不服本判決應於收受判決後20日內向本院提出上訴書狀，並應
敘述具體理由。其未敘述上訴理由者，應於上訴期間屆滿後20日
內向本院補提理由書(均須按他造當事人之人數附繕本)「切勿逕
送上級法院」。   
                                書記官  林曉郁
中　　華　　民　　國　　110 　年　　3 　　月　　15　　日
附錄本案論罪科刑法條：
中華民國刑法第30條
幫助他人實行犯罪行為者，為幫助犯。雖他人不知幫助之情者，
亦同。
幫助犯之處罰，得按正犯之刑減輕之。
中華民國刑法第339條第1項
意圖為自己或第三人不法之所有，以詐術使人將本人或第三人之
物交付者，處五年以下有期徒刑、拘役或科或併科五十萬元以下
罰金。
洗錢防制法第2條
本法所稱洗錢，指下列行為：
一、意圖掩飾或隱匿特定犯罪所得來源，或使他人逃避刑事追訴
    ，而移轉或變更特定犯罪所得。
二、掩飾或隱匿特定犯罪所得之本質、來源、去向、所在、所有
    權、處分權或其他權益者。
三、收受、持有或使用他人之特定犯罪所得。
洗錢防制法第14條第1項
有第二條各款所列洗錢行為者，處七年以下有期徒刑，併科新臺
幣五百萬元以下罰金。　
附  件：　　
臺灣新竹地方檢察署檢察官起訴書
                                     109年度偵字第8336號
　　被　　　告　范堡昇　男　22歲（民國00年0月00日生）
　　　　　　　　　　　　住新竹縣○○鄉○○路0巷0弄0號
　　　　　　　　　　　　國民身分證統一編號：Z000000000號
上列被告因違反洗錢防制法等案件，業經偵查終結，認應提起公
訴，茲將犯罪事實及證據並所犯法條分敘如下：
        犯罪事實
一、范堡昇前因詐欺案件，經臺灣士林地方法院以106年度訴字
    第131號判決判處有期徒刑1年4月確定，於民國107年8月23
    日執行完畢。詎其猶不知悔改，可預見將金融機構帳戶資料交
    付他人使用，可能因此幫助他人從事詐欺行為而用以處理詐騙
    之犯罪所得，致使被害人及警方一時追查無門，竟不違背其
    本意，基於掩飾特定犯罪所得之去向及幫助他人詐欺取財之
    不確定故意，於108年10月6日13時許，在新竹縣○○鄉○○街000
    號之統一超商金廣福門市，將其所有之中國信託商業銀行股
    份有限公司（下稱中信銀行）帳號000-00000000
    7716號帳戶之存摺及金融卡，寄交予真實姓名年籍不詳之詐欺
    集團成員收受，並以Line通訊軟體告知密碼，而容任他人作
    為詐欺取財之犯罪工具。嗣該詐欺集團成員取得上開帳戶資
    料後，即共同意圖為自己不法之所有，於108年10月10日15時許
    ，以電話與林沁萱聯絡，佯稱其網路購物因訂單系統出錯，須
    依指示操作自動櫃員機取消交易云云，致林沁萱陷於錯誤，
    於同日16時12分許，在高雄市○○區○○○路0號之統一超商新鳳
    松門市，存款新臺幣（下同）3萬元至上開范堡昇所有之中
    信銀行帳戶；又於同日16時22分許及16時43分許，在高雄市○
    ○區○○○路0號之全家超商鳥松大仁店，存款2萬9,985元及轉
    帳1萬4,079元至上開范堡昇所有之中信銀行帳戶。嗣林沁萱
    發覺受騙報警處理，始循線查悉上情。
二、案經林沁萱訴由高雄市政府警察局鳳山分局報告臺灣高雄地
    方檢察署陳請臺灣高等檢察署檢察長核轉本署偵辦。
        證據並所犯法條
一、證據清單及待證事實：
編號 證據名稱 待證事實  ㈠ 被告范堡昇於偵查中之自白。 證明全部犯罪事實。   ㈡ 證人林沁萱於警詢中之證述。 證明告訴人林沁萱受騙之經過及受騙後係將款項匯入被告所有之中信銀行帳戶之事實。  ㈢ 被告所有之中信銀行帳戶基本資料及交易明細資料、告訴人所有之兆豐銀行帳戶存摺影本。 佐證上開犯罪事實。 
二、核被告所為，係違反洗錢防制法第2條第2款而犯同法第14條
    第1項之洗錢罪嫌及刑法第339條第1項、第30條第1項之幫助
    詐欺取財罪嫌。被告以一提供帳戶之行為，同時涉犯上開2罪
    名，為想像競合犯，應依刑法第55條規定從一重之洗錢罪處
    斷。又被告曾受有期徒刑之執行完畢，有本署刑案資料查註紀
    錄表附卷可參，其於5年以內故意再犯本件有期徒刑以上之罪，
    為累犯，請依刑法第47條第1項規定加重其刑。
三、依刑事訴訟法第251條第1項提起公訴。
　　此　致
臺灣新竹地方法院
中　　華　　民　　國　 109　　年　　9 　　月　　24　　日
                              檢　察　官　王遠志
本件證明與原本無異
中　　華　　民　　國　 109　　年　　10　　月　　5 　　日
                              書　記　官  曾佳莉